【裁判字號】    88,重上,110
【裁判日期】    890829
【裁判案由】    遷讓房屋
【裁判全文】
臺灣高等法院臺中分院民事判決  八十八年度重上字第一一○號
      上  訴  人即附帶被上訴.
                  十二星座餐飲事業有限公司
      法定代理人  王志強
      訴訟代理人  甲○○
      上  訴人即附帶被上訴人.
                  甲○○      .
      被上訴人即附帶上訴人）.
                  中友百貨股份有限公司
                              .
      法定代理人  劉福壽      .
      訴訟代理人  蔡壽男律師  住臺中市○區○○街四四號
右當事人請求遷讓房屋等事件，上訴人對於中華民國八十八年八月六日臺灣臺中地方
法院八十八年度重訴字第三六九號第一審判決提起上訴，被上訴人提起附帶上訴，本
院判決如左：
      主      文
原判決關於附帶上訴人敗訴部分暨訴訟費用之裁判均廢棄。
右廢棄部分，附帶被上訴人應連帶給付附帶上訴人自民國八十八年四月十四日起至遷
讓交還如原審判決主文第一項所示房屋之日止，按每月新臺幣伍拾伍萬元計算之賠償
金額。
本判決命附帶被上訴人給付部分，於附帶上訴人以新台幣貳佰玖拾萬元為附帶被上訴
人預供擔保後得假執行，但附帶被上訴人如於假執行程序實施前以新台幣捌佰萬元為
上訴人預供擔保，得免為假執行。
上訴人之上訴駁回。
第一、二審訴訟費用由上訴人連帶負擔。
      事      實
甲、上訴人即附帶被上訴人十二星座餐飲事業有限公司及甲○○上訴方面：
一、聲明：求為判決：
  (一)原判決關於上訴人敗訴部分廢棄。
  (二)右廢棄部分，被上訴人在第一審之訴及其假執行之聲請均駁回。
  (三)被上訴人即附帶上訴人之附帶上訴駁回。
  (四)第一、二審訴訟費用由被上訴人負擔。
二、陳述：除引用原判決書之記載外，補稱：
  (一)證人鄭百三為被上訴人即附帶上訴人公司之行政處經理，依民法第五百五十三條
    第一項及第五百五十四條第一項規定，自有為被上訴人管理事務、簽名及為管理
    上一切必要行為之權，且上訴人即附帶被上訴人十二星座餐飲事業有限公司與被
    上訴人公司經理鄭百三於八十七年十一月六日就系爭建物租約八十七年十一月份
    之租金至八十八年三月底始給付乙節，業已達成協議，則上訴人十二星座公司公
    司未於八十八年三月底即上揭租金清償期屆至前支付該租金，並不因此陷於給付
    遲延，被上訴人於八十八年三月二日即將系爭建物斷水斷電，顯乏所據。而系爭
    建物既於租賃關係存續中遭斷水斷電，自不能保持其合於約定使用收益之狀態，
    上訴人十二星座公司公司自可援引民法第二百六十四條同時履行抗辯之規定，主
    張拒絕付該租約自八十八年四月份以後之租金。
  (二)上訴人十二星座公司所承租之系爭建物排水系統於八十七年七月間曾發生漏水情
    事，經履次催告，被上訴人均未於催告期限內修繕，上訴人十二星座公司公司因
    營業需要，不得已先行修繕，代墊費用新臺幣（下同）六萬三千六百三十五元，
    嗣並催告被上訴人返還該項金額，然被上訴人迄今未返還，上訴人十二星座公司
    自得就積欠被上訴人八十七年十一月份之租金，與上揭代墊修繕費用，互為抵銷
    ；是上訴人十二星座公司公司僅積欠被上訴人四十八萬六千三百六十五元，尚不
    足系爭租約每月租金額數，自未違反該租約第六條第二、三款約定，被上訴人於
    上揭期日將系爭建物斷水斷電及嗣後逕行終止兩造租約，委乏所據。
  (三)被上訴人於上揭期日欲將系爭建物斷水斷電時，上訴人甲○○曾偕同證人王有彰
    攜帶現款五十五萬元願即清償八十八年三月份之租金，惟遭被上訴人以上訴人公
    司應就八十七年十一月份所積欠租金一併清償為由予以拒絕，隨即將系爭建物斷
    水斷電，上訴人甲○○為嗣於同年月十二日再偕同證人黃鴻華及莊育武，攜帶現
    款一百十萬元至被上訴人處欲清償八十七年十一月份及八十八年三月份所積欠租
    金，詎被上訴人竟以上訴人十二星座公司應重新裝潢系爭建物及須提出營運計劃
    書經其核准後始得營運為由再加回絕，足見上訴人十二星座公司有清償債務之誠
    意，而被上訴人無正當理由始終拒絕，系爭租約八十七年十二月及八十八年一、
    二月之租金，上訴人十二星座公司均按時支付，被上訴人亦無爭議，上訴人十二
    星座公司固未清償八十七年十一月份之租金，而所提出之給付，尚不足同時清償
    八十七年十一月、十二月份之租金，則被上訴人接受上揭三個月份之租金給付時
    ，依民法第三百二十一條及第三百二十二條第二款之意旨，自應指定應抵充之月
    份，如其不為指定，則已屆清償期月份之租金即八十七年十一月份之租金，應儘
    先抵充。被上訴人對於系爭租金債務，於清償期屆至時，除未通知及催告上訴人
    公司外，對於應抵充之債務既未指定，對於債務抵充之順序亦無異見，嗣又未另
    行催告上訴人公司給付遲延之情事，矧被上訴人公司為一大型企業，倘非兩造就
    上揭八十七年十一月份之租金另有約定，其何可能草率同意上訴人公司延期清償
    該八十七年十一月份之租金債務；是兩造就該八十七年十一月份之租金債務，必
    有延期清償協議，或至少被上訴人默示同意延期。從而，被上訴人經理鄭百三辯
    稱其並無同意延期上揭租金債務之權限，顯為卸責之詞，不足憑信。
三、證據：除引用原審立證方法外，補提：協議書、存證信函及其回執影本各乙件，
    並請求傳訊證人熊杰瑞、王有彰、黃鴻華、莊育武、林銘華及鄭百三到庭、俾究
    明本件事實。
乙、被上訴人即附帶上訴人中友百貨股份有限公司方面：
一、聲明：求為判決：
  (一)原判決關於附帶上訴人敗訴部分廢棄。
  (二)右廢棄部分，附帶被上訴人應連帶給付被上訴人即附帶上訴人自民國八十八年四
    月十四日起至遷讓交還如原審判決主文第一項所示房屋之日止，按每月新臺幣伍
    拾伍萬元計算之賠償金額。
  (三)請就附帶上訴人勝訴部分依職權宣告假執行。
  (四)上訴人之上訴駁回。
  (五)第二審訴訟費用由上訴人等負擔。
二、陳述：除引用原判決書之記載外，補稱：
    上訴人即附帶被上訴人十二星座餐飲事業有限公司未依民法第四百五十五條之規
    定，於租賃關係終止後將系爭租賃物返還予伊公司，自應負遲延責任，且致伊公
    司受有相當於租金之損害，伊公司本於債務不履行及連帶保證之法律關係，請求
    上訴人即附帶被上訴人（下稱上訴人）連帶給付自八十八年四月十四日起至遷讓
    交還前揭房屋之日止，按每月新臺幣（下同）五十五萬元計算之損害金，並無不
    當。又兩造係因建築物定期租賃關係所生之爭執涉訟，原審法院未遵民事訴訟法
    第三百八十九條第一項第三款規定，關於判決遷讓交還前揭房屋部分，依職權宣
    告假執行，仍命伊公司須供保後始得假執行，自屬誤會，爰併請求就伊勝訴部分
    依職權宣告假執行。
三、證據：除引用原審立證方法外，補提：存證信函及其回執影本乙件，並請求傳訊
    證人林銘華及鄭百三到庭、俾究明本件事實。
      理      由
一、本件被上訴人即附帶上訴人（以下簡稱被上訴人）中友百貨股份有限公司起訴主
    張：上訴人即附帶被上訴人（以下簡稱上訴人）十二星座餐飲事業有限公司（以
    下簡稱十二星座公司）邀同上訴人即附帶被上訴人甲○○為連帶保證人，於八十
    七年二月十七日向中友公司承租門牌號碼臺中市○○路○段一六九號十三樓之一
    、之二樓層全部（下稱系爭建物），約定租賃期間自八十七年三月一日起至九十
    年五月三十一日止，租金自八十七年三月一日起至同年五月三十一日止，每月新
    台幣五十萬元；自八十七年六月一日起至八十八年五月三十一日止，每月五十五
    萬元；自八十八年六月一日起至八十九年五月三十一日止，每月五十七萬七仟五
    百元；自八十九年六月一日起至九十年五月三十一日止，每月六十萬六千三百七
    十五元，每月之租金於每月之始日一次付清，不得遲延。詎上訴人十二星座公司
    積欠伊公司八十七年十一月份、八十八年三月、四月份共三個月之租金，合計一
    百六十五萬元拒不給付，伊公司乃於八十八年四月二日以存證信函限期催告上訴
    人十二星座公司於文至十日內給付上開租金，並聲明逾期不另通知，逕行終止租
    約。上訴人十二星座公司於同年月三日收受上開存證信函，逾期仍未給付，是兩
    造租約已於八十八年四月十三日終止，爰依民法第四百五十五條規定，租賃關係
    終止之法律關係，訴請上訴人十二星座公司遷讓返還系爭房屋。又上訴人十二星
    座公司於租賃關係終止後未將系爭租賃物返還伊公司，自應負遲延責任，且致伊
    公司受有相當於租金之損害，爰對上訴人十二星座公司本於契約債務不履行及對
    甲○○本於連帶保證之法律關係，請求渠等連帶給付伊公司自八十八年四月十四
    日起至遷讓交還前項房屋之日止，以每月五十五萬元計算之損害金。
二、上訴人十二星座公司及甲○○等則以：上訴人十二星座公司八十七年十一月份之
    租金固未於十一月初支付，惟乃因被上訴人於八十七年九月間裝潢施工，致上訴
    人十二星座公司營業額下降，經與被上訴人協調，被上訴人已同意該月份租金延
    至八十八年三月底給付，故八十七年十一月份之租金上訴人十二星座公司並未遲
    延，且系爭建物排水系統於八十七年七月間曾發生漏水情事，被上訴人均未於上
    訴人十二星座公司催告之期限內修繕，上訴人十二星座公司業已代墊修繕費用六
    萬三千六百三十五元，嗣並催告被上訴人返還該項金額，然迄今未返還，上訴人
    十二星座公司自得就積欠被上訴人八十七年十一月份之租金，與上揭代墊修繕費
    用，互為抵銷，則上訴人十二星座公司積欠被上訴人四十八萬六千三百六十五元
    ，不足系爭租約每月租金額數，自未違反該租約第六條第二、三款之約定。嗣八
    十八年三月一日上訴人十二星座公司預付八十八年三月份租金之支票固經退票，
    然翌日上訴人十二星座公司已準備租金支付，被上訴人卻拒絕受領，且將系爭房
    屋斷水斷電致伊公司無法營業，有違出租人應於租賃關係存續中保持租賃物合於
    約定使用收益狀態之義務，上訴人十二星座公司當可拒付以後租金之給付；再八
    十八年三月十日上訴人十二星座公司實際出資人甲○○帶五十五萬元偕同訴外
    人黃鴻華、莊育武及孔令軍三人前往被上訴人處欲清償債務，請被上訴人回復水
    電，被上訴人又要求須重新裝潢及提出營運計畫書經其核准始得營運為由加以拒
    絕。是上訴人十二星座公司並無二期（即二月）以上之租金未繳納之情形；況本
    件係有押租金之租賃契約，依土地法第一百條之規定，應先以押租金抵償租金，
    仍有二期租金未付，出租人始得收回房屋，而如以押租金先抵償租金，上訴人十
    二星座公司並無積欠二期以上之租金，然被上訴人卻以存證信函催告繳納，自不
    生催告之效力，則其嗣後之終止契約即非合法。又二造間之租賃契約效力既現仍
    存在，則被上訴人訴請上訴人十二星座公司遷讓系爭房屋，並請求相當於租金之
    損害賠償，及訴請上訴人甲○○連帶賠償均無理由等語，資為抗辯。
三、查被上訴人與上訴人十二星座公司就系爭房屋於八十七年二月十七日訂有定期租
    賃契約，期間自八十七年三月一日起至九十年五月三十日止，自八十七年三月一
    日起至八十七年五月三十一日止，每月租金為五十萬元；自八十七年六月一日起
    至八十八年五月三十一日止每月租金為五十五萬元。每月之租金於每月之始日一
    次付清，並由上訴人甲○○任上訴人十二星座公司之連帶保證人。而上訴人十二
    星座公司於本案繫屬前並未支付八十七年十一月、八十八年三月、四月三個月之
    租金等情，已據二造陳明，並有租賃契約影本、支票及退票理由單影本可稽（參
    見原審卷第八頁至第十三頁及第三十四頁至第三十六頁），且為上訴人所不爭執
    ，自堪信為真實。
四、上訴人十二星座公司雖辯稱伊公司八十七年十一月份之租金固未於十一月初支付
    ，惟乃因被上訴人公司於八十七年九月間裝潢施工，致伊公司營業額下降，經與
    被上訴人公司協調，被上訴人公司已同意該月份租金延至八十八年三月底給付，
    故八十七年十一月份之租金伊公司並未遲延，且系爭建物排水系統於八十七年七
    月間曾發生漏水情事，被上訴人均未於伊公司催告之期限內修繕，伊公司業已代
    墊修繕費用六萬三千六百三十五元，嗣並催告被上訴人返還該項金額，然迄今未
    返還，上訴人十二星座公司自得就積欠被上訴人八十七年十一月份之租金，與上
    揭代墊修繕費用，互為抵銷，則上訴人十二星座公司積欠被上訴人四十八萬六千
    三百六十五元，不足系爭租約每月租金額數，自未違反該租約第六條第二、三款
    之約定云云。惟被上訴人否認八十七年十一月之租金有同意上訴人延至八十八年
    三月底支付。上訴人固舉證人即上訴人公司之副理熊杰瑞於本院證稱：八十七年
    十一月份之租金，伊與甲○○一同至被上訴人公司經理鄭百三辦公室協商，當時
    尚有林銘華在場，鄭經理有同意該月份租金延至八十八年三月再付等語（見本院
    卷第四十九頁反面）。惟證人鄭百三、林銘華於本院否認有答應八十七年十一月
    份租金予延期支付。證人熊杰瑞嗣後又稱是延至八十八年二月底，又改稱延至八
    十八年二月或三月，伊記不清楚（見本院卷第五十九頁），按證人熊杰瑞為上訴
    人十二星座公司之受僱人，且前後證詞不一，上開證言是否可採，已非無疑。次
    查被上訴人曾於八十七年十一月二十三日以存證信函催告上訴人十二星座公司給
    付八十七年十一月份之租金，有存證信函附卷可稽（見本院卷第一一四頁），而
    上訴人回復上開存證信函以：「．．．業經懇請貴公司同意將支票延至貴公司購
    物節後，惟因支付上開租金而如期交付該期之房租，影響及本月租金之籌措，茲
    擬於稍後，另行籌措支付，敬請諒解。」（見本院卷第一一五頁），是如被上訴
    人於八十七年十一月六日已同意八十七年十一月份之租金延至八十八年三月份支
    付，衡情，被上訴人即不會再於同月二十三日發上開存證信函。又果被上訴人已
    先同意八十七年十一月份之租金延期支付，是事後再反悔，而發存證信函催繳租
    金，則上訴人接獲上開存證信函亦應為上開抗辯，然觀其回復存證信函，均未提
    及被上訴人已同意其延期至八十八年三月再繳之詞，足證人熊杰瑞之證詞與事實
    不符，不足採信，從而上訴人上開抗辯難謂有據，尚不可採。
五、上訴人十二星座公司又辯稱八十八年三月一日伊預付八十八年三月份租金之支票
    固經退票，然翌日伊公司已準備租金支付，被上訴人卻拒絕受領云云。並舉證人
    即十二星座公司主廚莊育武及友人王有彰為證（見本院卷第四十九頁反面、六十
    三頁）。惟查上訴人十二星座公司於八十八年三月份之租金，依二造之約定，應
    於八十八年三月一日給付，惟當日上訴人十二星座公司所預付之支票退票，翌日
    被上訴人派人至十二星座公司斷水斷電，而證人莊育武於本院證稱上訴人事實上
    之負責人甲○○拿黃色信封袋（內裝現金）予被上訴人是於斷水斷電後才交的等
    語（見本院卷第六十三頁反面）。足見被上訴人於斷水斷電時十二星座公司至少
    已遲延八十八年三月份之租金，而依二造所訂之租賃契約第六條第三項規定，承
    租人租金給付遲延時，出租人即得將租賃標的停止供應水、電，是被上訴人之斷
    水斷電乃依二造契約所得行使之權利，並無違約，上訴人辯稱十二星座公司無遲
    延八十八年三月份之租金及被上訴人違反租賃契約，將租賃契約斷水斷電云云，
    亦不足採。
六、上訴人又辯稱：八十八年三月十二日伊公司實際負責人甲○○帶五十五萬元偕
    同訴外人黃鴻華、莊育武及孔令軍三人前往被上訴人處欲清償債務，請被上訴人
    回復水電，被上訴人又要求須重新裝潢及提出營運計畫書經其核准始得營運為由
    加以拒絕（見本院卷第一三六頁書狀），並舉證人余雪芬、黃鴻華、莊育武及孔
    令軍為證。經查證人黃鴻華、莊育武及孔令軍固均證稱八十八年三月十二日有與
    甲○○同往，因被上訴人公司經理表示須重新裝潢及提出營運計畫書經其核准始
    得營運，因談判不成，故甲○○即未付帶來的錢等語，核與證人即被上訴人公司
    之經理鄭百三所證大致相符，惟依上所論，上訴人已積欠二個月之租金（八十七
    年十一月及八十八年三月），但甲○○僅帶五十五萬元（參本院卷一三六頁上訴
    人書狀自承），並未帶足積欠之租金，且由上述證人之證詞亦可證二造因八十八
    年三月十二日談判未能合致，甲○○並未提出租金支付，被上訴人即無受領遲延
    之可言。上訴人此一抗辯，並不能免除其違約未付租金之責任。
七、上訴人十二星座公司雖又辯稱，本件係有押租金之租賃契約，依土地法第一百條
    之規定，應先以押租金抵償租金，仍有二期租金未付，出租人始得收回房屋，而
    如以押租金先抵償租金，伊公司並無積欠二期以上之租金；又系爭建物排水系統
    於八十七年七月間曾發生漏水情事，被上訴人均未於伊公司催告之期限內修繕，
    伊公司業已代墊修繕費用六萬三千六百三十五元，嗣並催告被上訴人返還該項金
    額，然迄今未返還，伊公司自得就積欠被上訴人八十七年十一月份之租金，與上
    揭代墊修繕費用，互為抵銷，則伊公司積欠被上訴人四十八萬六千三百六十五元
    ，不足系爭租約每月租金額數，自未違反該租約第六條第二、三款之約定。然被
    上訴人卻以存證信函催告繳納，自不生催告之效力，則其嗣後之終止契約即非合
    法云云。惟查土地法第一百條規定並不包含定有期限之租賃契約在內（最高法院
    三十七年上字第七七二九號判例要旨參照）。而本件屬定有期限之租賃契約，已
    如前述。是上訴人主張依土地法第一百條第三款規定以擔保金（即押租金）九十
    萬元抵償租金，尚嫌無據。且查兩造租賃契約書第六條第三款規定，租金若給付
    遲延時，甲方（即被上訴人）得將本租賃標的物予以停止供應水、電、瓦斯等，
    乙方（即上訴人）不得異議。乙方並同意於停止供應水、電、瓦斯等期間，租金
    照算嗣全部應繳租金付清後，再恢復供應水、電、瓦斯等。於上述停止供應水、
    電、瓦斯期間，關於乙方之營業損失及其他任何損失，乙方亦同意由其自行負責
    。而上訴人十二星座公司於八十七年十一月及八十八年三月份之租金有給付遲延
    之情事，已如前述，則被上訴人依前揭約定為系爭房屋斷水電之行為，乃依約可
    行使之權利，並無違約之處。又依兩造租賃契約書第六條第二款規定，乙方（即
    上訴人十二星座公司）所簽發用以支付租金之支票如有連續兩張退票，則甲方（
    即被上訴人）得不經催告自退票之日起，提前終止本租約。依上所述，上訴人十
    二星座公司於八十八年四月三日收受被上訴人催告繳交租金前，已積欠八十七年
    十一月之租金，且八十八年三、四月份租金應於三月一日、四月一日給付，而上
    訴人十二星座公司用以支付該二月份租金之支票又於三月一日、四月一日分別退
    票，有前揭契約書、支票及退票理由單可憑，被上訴人依上開合約，已有終止租
    約之權利，縱然系爭建物排水系統於八十七年七月間曾發生漏水情事，被上訴人
    未於上訴人十二星座公司催告之期限內修繕，上訴人十二星座公司業有代墊修繕
    費用六萬三千六百三十五元，並催告被上訴人返還該項金額，迄未返還屬實，然
    上訴人十二星座公司並未舉證其於被上訴人終止租約前表示抵銷，況縱可抵銷，
    上訴人十二星座公司仍積欠被上訴人超過二個月以上之租金（八十七年十一月、
    八十八年三月、八十八年四月之租金，縱然扣除可扺銷之金額，仍超過二個月租
    金），被上訴人於八十八年四月二日函被上訴人催繳租金，並於催繳函中載明「
    於文到十日內給付，逾期不理，則不另通知逕行終止方所訂租賃契約」，上訴
    人對八十八年四月三日收受催告函及於催告期間仍未付租金之事實均不爭執，並
    有存證信函及回執附卷可稽，則二造之租約自已於八十八年四月十三日終止，上
    訴人抗辯二造租約尚未合法終止云云，亦不足採。
八、綜上所述，二造之租賃契約於八十八年四月十三日經被上訴人合法終止。按承租
    人於租賃關係終止後，應返還租賃物；租賃物有生產力者，並應保持其生產狀態
    ，返還出租人。民法第四百五十五條定有明文。被上訴人本於租約終止之法律關
    係請求上訴人十二星座公司將系爭房屋遷讓交還被上訴人，於法尚無不合，應予
    准許。次按債務人遲延者，債權人得請求其賠因遲延而生之損害，民法第二百三
    十一條第一項定有明文。上訴人十二星座公司未於租賃關係終止後將系爭租賃物
    返還被上訴人，自應負遲延責任，被上訴人因上訴人十二星座公司遲延返還房屋
    致受有相當於租金之損害，爰本於契約債務不履行及連帶保證之法律關係，請求
    上訴人十二星座公司及甲○○二人連帶給付自八十八年四月十四日起至遷讓交還
    前項房屋之日止，按每月新台幣五十五萬元計算之損害金，亦屬有據，應予准許
    。原審命上訴人十二星座公司遷讓系爭房屋，並依被上訴人及上訴人之聲請，命
    供擔保宣告假執行及免為假執行，核無不合，上訴人十二星座公司指摘原判決此
    部分不當，核無理由，應予駁回。惟原審駁回附帶上訴人關於賠償相當於租金之
    損害賠償，則有違誤，附帶上訴人指摘原判決此部分之判決不當，為有理由，應
    由本院將原判決廢棄關於附帶上訴人敗訴部分及訴訟費用之裁判，並就附帶上訴
    人請求損害金部分改判如主文第二項所示，又被上訴人勝訴部分，被上訴人另主
    張本件係民事訴訟法第四百二十七條第二項訴訟，上訴人因而受敗訴之判決，請
    求依同法第三百八十九條第一項第三款依職權宣告假執行，惟查民事訴訟法第三
    百八十九條第一項第三款規定：法院就第四百二十七條第二項訴訟所為被告敗訴
    之判決，應依職權宣告假執行，無非係以第四百二十七條第二項之訴訟案情簡單
    ，既用簡易程序速結，法院所為被告敗訴之判決，少有不當。惟該等訴訟，如依
    同法第四百二十七條第三項規定改用通常訴訟程序，必係案情繁雜，須詳為調查
    ，充分辯論，始得心證，若仍適用上開規定依職權宣告假執行，即與立法意旨不
    符。本件被上訴人在原審本得向簡易庭起訴，惟其未向簡易庭起訴，而選擇向普
    通庭起訴，且本件訴訟一直適用通常訴訟程序，得上訴第三審法院，案情又係複
    雜，核已非屬民事訴訟法第四百二十七條第二項之簡易訴訟，尚不合於依職權宣
    告假執行之要件，惟附帶上訴人於原審已表願供擔保請求宣告假執行，故本院爰
    分別酌定相當擔保金額，宣告假執行及准上訴人供擔保免為假執行。
據上論結：本件上訴人之上訴為無理由，附帶上訴人之附報上訴為有理由，依民事訴
訟法第四百五十條、第四百四十九條第一項、第七十八條、第八十五條第二項、第四
百六十三條、第三百九十條第二項、第三百九十二條判決如主文。
中      華      民      國    八十九     年      八       月   二十九   日
~B1民事第三庭審判長法  官  陳照德
~B2                法  官  曾謀貴
~B3                法  官  蔡王金全
右為正本係照原本作成。
如對本判決上訴，須於收受判決送達後二十日內向本院提出上訴書狀，其未表明上訴
理由者，應於提出上訴後二十日內向本院提出上訴理由書（須按他造人數附具繕本）
，並繳納送達用雙掛號郵票拾份（每份參拾肆元）。
上訴時應提出委任律師或具有律師資格之人之委任狀；委任有律師資格者，另應附具
律師及格證書及釋明委任人與受任人有民事訴訟法第四百六十六條之一第一項但書或
第二項（詳附註）所定關係之釋明文書影本。
~B                書記官  林彩雲
中      華      民      國    八十九     年      八       月    三十    日
附註：
民事訴訟法第四百六十六條之一（第一項、第二項）
對於第二審判決上訴，上訴人應委任律師為訴訟代理人。但上訴人或其法定代理人具
有律師資格者，不在此限。
上訴人之配偶、三親等內之血親、二親等內之姻親，或上訴人為法人、中央或地方機
關時，其所屬專任人員具有律師資格並經法院認為適當者，亦得為第三審訴訟代理人
。
                                                                        Ｈ


司法院資訊處製作；財團法人民間司法改革基金會備份。
